【裁判字號】    90,上更(一),252
【裁判日期】    901220
【裁判案由】    貪污治罪條例等
【裁判全文】
臺灣高等法院臺中分院刑事判決              九十年度上更 (一)字第二五二號
    上  訴  人
    即  被  告  丙○○
    指定辯護人  本院公設辯護人  王金陵
右上訴人因貪污等案件，不服臺灣苗栗地方法院八十八年度訴字第九十二號中華民國
八十八年十二月八日第一審判決（起訴案號：臺灣苗栗地方法院檢察署八十七年度偵
字第三三九六號），提起上訴，經判決後由最高法院發回更審，本院判決如左：
      主    文
原判決撤銷。
丙○○連續依據法令從事公務之人員，侵占公有財物，處有期徒刑伍年貳月，褫奪公
權伍年。
      事    實
一、丙○○原係中國石油股份有限公司（下稱中油公司）職員，於民國（下同）七十
    四年間起至八十四年十月止，擔任該公司台灣營運總處苗栗營業處（下稱苗栗營
    業處）後龍加油站（下稱後龍加油站）副站長，負責與該站站長輪班帶領乙班加
    油人員執行該班業務，並填載其工作時段內之各項油量數據之業務，係依據法令
    從事公務之人員。詎其竟利用其與後龍加油站站長輪班並分別製作該站加油工作
    日誌（一），於翌日不須經該站站長核閱即可逕行交付郵寄至苗栗營業處，且該
    站站長於自己製作工作日誌（一）時，基於信任丙○○，不會再去覆核前一日資
    料之機會，丙○○並發現苗栗營業處相關稽核人員怠忽稽核工作，認有機可乘，
    竟基於意圖為自己不法所有、行使公務員登載不實文書之概括犯意，自八十一年
    十二月三十一日起至八十四年十月二十八日止，在後龍加油站內，連續多次（詳
    細日期如附表（一）所示）將其輪值帶班當日所收油款之公有財物現金，部分不
    予繳存入後龍加油站內金庫中，先後將如附表（二）所示之金額（按月計算）予
    以侵占入己，侵占公款計達新台幣（下同）四十萬九千八百四十二元；丙○○為
    彌補帳面平衡，以掩飾侵占公款之事實，遂利用職務上填載後龍加油站工作日誌
    （一）等公文書之機會，明知值班站長或副站長應據實填載該工作日誌（一），
    竟連續多次（詳細日期與侵占公款日期相同）在後龍加油站內，就該工作日誌（
    一）之「本班發出」欄內之現金銷售油量為虛偽減列記載，或於連續值兩班（即
    下午班自下午二時至晚上九時、翌日上午班自上午七時至下午二時）時之下午班
 下班時，在當日加油站工作日誌（一）「加油機累計數字」交(2)班欄內，虛減加
    油數量（翌日同號加油機之昨日累計數則為正確），致使當日合計現金銷售與票
    摺加油量亦因而減少，藉以達短報當日之銷售油量及營業收入目的，並將其中二
    聯於翌日寄交位於苗栗縣苗栗市○○街二十五號之苗栗營業處供稽核存管之用。
    又中油公司每月均會丈量庫存量一至三次，以盤查盈虧，丙○○在每月二十五日
    以後之該月下旬，在後龍加油站內，於職務上製作八十二年七月至八十三年六月
    、八十三年八月至八十四年九月之「油料收發盤查盈虧統計分析表」時，本應在
    該分析表「上月底盤查日實存量」、「本月發油量」等項，根據相關數據資料為
    真實之記載，惟丙○○一方面為恐苗栗營業處發現其於工作日誌（一）中記載不
    實，乃承上開概括之犯意，在上開分析表「本月發油量」、「上月底盤查日實存
    量」欄之相關油別分別為短列或虛增之不實記載；丙○○另方面因怠惰不願取用
    相關資料詳細核對，明知由後往前推算以求平衡之方式會造成數據錯誤，竟於製
    作分析表時故以反於該分析表正常製作之程序由後往前推算以求平衡，致相關數
    據發生錯誤，使分析表內「上月底盤查日實存量」內之數據，或有上開因短列「
    本月發油量」而虛增之情形，或有本應虛增結果反呈減列，或有相關油別丙○○
    上月並無侵占油款情事，卻為虛增或減列不一之記載，丙○○將上開相關數據為
    不實登載後，於次月五日前以郵寄方式提交苗栗營業處，由該處加油管理課甲○○等覆核後轉送稽核課供稽核存管之用，均足以致生損害於中油公司各類報表登
    載與帳目查核之正確性。嗣因後龍加油站前站長己○○依上級指示為了解連續三
    天之加油量作為工讀生薪資之參考，於調閱相關報表統計後，始查覺丙○○所填
    載之上開各類報表內容部分不實，報告苗栗營業處查核而獲知上情。
二、案經法務部調查局苗栗縣調查站移送臺灣苗栗地方法院檢察署檢察官偵查起訴。
      理    由
一、訊據上訴人即被告丙○○固對於右揭時、地在後龍加油站工作日誌（一）之「本
    班發出」欄、「加油機累計數字」之交(2)班欄及「油料收發盤查盈虧統計分析表
    」中「上月底盤查日實存量」、「本月發油量」欄為不實登載以及附表（二）所
    示加油款未繳交中油公司等情坦承不諱，惟否認有侵占公有財物之犯行，辯稱：
    係因伊所帶領之工讀生及員工因加油疏失或顧客惡意不付油款，致所收油款有短
    少，伊為免工讀生及員工虧錢補足才偽填上開報表云云。經查：
（一）按「股份有限公司，政府股既在百分之五十以上，縱依公司法組織，亦係公營
      事業機關，其依法令從事於公司職務之人員，自應認係刑法上所稱之公務員」
      ，司法院大法官會議著有釋字第八號解釋可資參照。本件被告係公營事業機構
      中油公司所屬加油站之副站長，而為從事加油等業務之人，則依上開大法官會
      議解釋意旨，自係依據法令從事公務之人員。從而，其職務上所保管之款項，
      亦屬公有財物無訛（參照最高法院八十七年台上字第一○一六號判決亦此見解
      ），合先敘明。
（二）按後龍加油站平時係分上午班（上午七時至下午二時）、下午班（下午二時至
      晚上九時）兩班執行職務，由站長及副站長輪班各帶領四名員工執行該班之任
      務，且依後龍加油站之作業習慣，若前日擔任第二班作業者，次日則轉任第一
      班作業，工讀生則不受此項輪班之限制，另每日第二班之值班站長或副站長須
      彙總第一班及第二班登載之銷售油量，並據以核對「加油機累計數字」所統計
      出來之合計油量，若第一班有誤載之情形，第二班在合計油量時，極易查覺其
      中之錯誤，故被告均係利用其值勤第二班之機會在工作日誌（一）不實填載數
      據等情，業據證人即後龍加油站前站長己○○於法務部調查局苗栗縣調查站訊
      問及本院前審調查時陳述甚明。如前所述，該加油站員工既均有輪班，且工讀
      生復不受輪班之限制，衡情，若有油款虧損之情形，當不定時發生於被告輪值
      帶領之第一班或第二班，惟實際上被告所稱發生虧損之日，均為其輪值第二班
      之日，實過於巧合，而有違常情。參以證人己○○另證稱：因被告於擔任第一
      班作業時，均詳實填載工作日誌，伊因信任被告，故從未想到應予複核前一日
      之工作日誌等語，足見被告係利用該加油站站長己○○之信任，而未複核前一
      日之工作日誌之機會，遂行其侵占油款之犯行甚明。
（三）徵諸證人己○○於偵查、原審及本院前審調查時證稱：工讀生均受有職前訓練
      ，員工都固定，工讀生則互輪，每個月會出二至五次錯，每次金額為數十或數
      百元，均由伊補足或由值班人員分攤，每人分攤之數額並不多等語以觀，足見
      該加油站員工與工讀生出錯之頻率並不高，金額亦不多。從而，縱有虧損之情
      事，每人須分攤之數額並不多。然查，被告偽填工作日誌（一）之次數曾有一
   個月多達十三次（見八十四年七月、九月份之加油工作日誌），亦有十二次（
      見八十三年六月、八十四年六月份之加油工作日誌）、十次（見八十三年五月
      、八月份之加油工作日誌），或者八十三年全年度每月均有發生，此有前揭工
      作日誌（一）影本附卷可稽，並為被告所是認，其次數之頻繁，顯與該加油站
      上述運作之常態不符。縱係虧損，惟次數之頻繁，已如前述，被告原應增進本
      身之管理能力，且依正常管道向中油公司報備，以求解決之道，其竟捨此不為
      ，反甘冒須負擔刑責之危險而在上開工作日誌（一）上為虛偽之登載，亦與常
      情有違；另被告於本院調查時亦供稱其值上午班（自上午七時至下午二時），
      與值下午班之站長己○○交班時如發現油款不足，其會告訴己○○短收多少錢
      ，用自己的錢賠償等語（詳見本院卷第一五○、一五一頁），足見被告亦係採
      自行補足差額之方式彌補短收之金額。證人即在銅鑼加油站擔任助理站長之庚○○雖到庭證稱在工作時現金短少之情形是經常發生，甚至比本案被告所涉及
      之金額還大，惟證人亦稱此為其所服務加油站之情形，且證人復稱發生金額短
      少時會立刻補足，數目大者由帶班人員補足，數目小者由實際負責加油之工讀
      生自行負責，且伊會加強對工讀生之管理，但伊不會在帳面上作假帳來平衡實
      際之差額等語（詳見本院卷第三十四頁），證人庚○○所證述者僅係關乎證人
      服務之加油站處理所謂油款短少之情形，尚難以此類彼而謂被告於上開報表上
      為不實登載僅係單純為平衡短收之油款金額，所證尚難為有利於被告之認定；
      另證人己○○於本院調查時雖亦證稱發生短收油款之情形，被告發生之頻率比
      伊高，但證人己○○復謂被告如何處理短收金額伊不清楚，自難據此而認被告
      係以於報表上為不實登載藉以平衡短收之油款金額，所證亦難為有利於被告之
      認定。
（四）況由卷附之八十四年十月十六日該加油站工作日誌（一）之記載以觀，依據「
      加油機累計數字」加總計算，該加油站當日實際銷售高級汽油為三千零五公升
      ，被告於現金銷售油量欄內減列登載為二千六百七十四公升，上開二千六百七
      十四公升再加上票摺加油之一百九十一公升，合計為二千八百六十五公升，則
      當日短列銷售之高級汽油油量為一百四十公升，依當日高級汽油銷售單價每公
      升十六點九元計算，則短報之高級汽油收入為二千三百六十六元；被告另以前
      述方法短報高級柴油及九五無鉛汽油銷售數量各為一百六十八公升及一百五十
      五公升，短報營業收入分別為一千九百九十九元及二千五百八十九元，總計八
      十四年十月十六日單日短報營業收入即多達六千九百五十四元，與前述該加油
      站實際上可能發生錯誤而短收之數額，亦相距甚遠。
（五）經核對卷附之前開工作日誌（一）、「油料收發盤查盈虧統計分析表」、苗栗
      營業處後龍加油站工作日誌異常清查表、中油公司苗栗營業處後龍加油站丙○○侵占油款案統計分析調查表等資料，發現上開分析表內「上月底盤查日實存
      量」內之數據，或有上開因短列「本月發油量」而虛增之情形（此項情形佔大
      部分），或有本應虛增結果反呈減列（如八十三年十份九五無鉛汽油油差為三
      七○公升，八十三年十一月份之分析表關於該項油別之「上月底盤查日實存量
      」理應虛增，結果反減列六二○公升），或有相關油別丙○○上月並無侵占油
      款情事，卻為虛增（如八十四年一月份被告並無侵占高級汽油之油款，惟八十
      四年二月份分析表「上月底盤查日實存量」卻虛增一五一公升）或減列（如八
      十三年十二月份之高級汽油，被告並無侵占該油別之油款，惟八十四年一月份
      之分析表「上月底盤查日實存量」卻減列三九七公升）之記載，此有上開資料
      可逐一核對即明。質之被告稱：「（有減列部分是否表示你關於該油種並無侵
      占情事？）並不表示說少的就沒有作假，我是為了要抓平衡，也並不是說多的
      就沒有作假，有沒有作假要看工作日誌，不能以盈虧盤查統計分析表是否增加
      或減少為準」、「（工作日誌有無作假？分析表有無作假？二者作假是否有必
      然關連？亦即後者作假是根據前者？）二項資料都有作假，分析表作假其中有
      一部分是和工作日誌做假有關，另外有一部分是為了抓平衡直接從第五項推算
      回來，我沒有去對上個月的資料‧‧‧‧至於分析表哪些項目是我故意作假，
      哪些不是我也看不出來。分析表中只有收油量及發油量這兩項是正確」、「（
      扣案的分析表是否一定都有作假？）都有作假，但是哪種油品上作假要看工作
      日誌」等語。另證人即苗栗營業處加油管理課人員甲○○於本院調查時亦證稱
      ：「（為何八十二年八、九、十一、十二月，八十三年一月、九月、十一月，
      八十四年一月、二月、三月、九月、十月分析表上，除於各類油品數量上有虛
   增情形外，亦有減列之情形？）他是從後面的數字往前推算回去，也就是從第
      五項推算回去，而自動抓平衡的數字，因為他懶得去對上個月的資料，因為本
      月底盤存日實存量這個數字一定是正確的。如果他將上個月的數字移列到這個
      月的第一項往後推算一定不正確，所以他要以第五項為基點往前推」等語（詳
      見本院九十年八月三日訊問筆錄）。是被告於職務上製作「油料收發盤查盈虧
      統計分析表」時，本應在該分析表「上月底盤查日實存量」、「本月發油量」
      等項，根據相關數據資料為真實之記載，惟被告一方面為恐苗栗營業處發現其
      於工作日誌（一）中記載不實，乃在上開分析表「本月發油量」、「上月底盤
      查日實存量」欄之相關油別分別為短列或虛增之不實記載；被告另方面因怠惰
      不願取用相關資料詳細核對，明知由後往前推算以求平衡之方式會造成數據錯
      誤，竟於製作分析表時故以反於該分析表正常製作之程序由後往前推算以求平
      衡，致相關數據發生錯誤，使分析表內「上月底盤查日實存量」內之數據，或
      有上開因短列「本月發油量」而虛增之情形，或有本應虛增結果反呈減列，或
      有相關油種丙○○上月並無侵占油款情事，卻為虛增或減列等與事實不一之記
      載。被告有於分析表上相關數據故為虛增或明知反於正常程序推算會有錯誤產
      生仍故意為之之犯意至明。
（六）被告侵占油款之金額，苗栗營業處原清查時認侵占油款之金額為四十萬八千九
      百九十四元，本院核閱相關資料認部分金額有誤，乃請證人乙○○、戊○○再
      詳細核對，據渠二人到庭證述及所提補充說明：原報丙○○侵占金額為四十萬
      八千九百九十四元，請求更正為四十萬九千八百五十七元，嗣發現該項金額仍
      有錯誤，經再核算更正為四十萬九千八百四十二元（詳見本院卷第九九、一○
      二、一○三頁及附表（四）之說明），並為被告所不爭執，應堪以認定。此外
      ，復有前揭後龍加油站八十一年至八十四年工作日誌（一）影本、油料收發盤
      查盈虧統計分析表、苗栗營運處後龍加油站工作日誌異常清查表、前揭被告侵
      占加油款案統計分析調查表等在卷可參。被告上訴請求調閱中油公司油品行銷
      事業部八十八年九月四日第八八○九○一六號書函，以證明加油站油款短少原
      因不一之情事縱為實在，惟亦不足為被告本件上開犯行有利之認定。另上開分
      析表係於每個月底（二十五日以後）在後龍加油站製做好之後，次月初（五日
      前）送至中油公司苗栗營業處加油管理課等情，亦經證人甲○○於本院調查時
      陳明在卷；而卷附之八十四年一月以後的盤查盈虧統計分析表，為何未經甲○○覆核，據甲○○所陳：「因這份報表有兩份，加油站有壹份，我們有壹份，
      我們整理好二十四家加油站的資料之後，會往上報。所以我們那一份一定會蓋
      我的章，至於庭上所提的這些分析表會沒有我的蓋章，可能是政風人員調查時
      部分資料取自加油站，所以才沒有我的核章」、「（政風室資料是否取自於加
      管課？）是的，不過我可以確定，沒有蓋章的那一份應該是取自於加油站的。
      每個月二十四家加油站，一定會彙總之後我們才會往上報，不可能少一家」等
      語屬實。本件事證已臻明確，被告上開所辯顯與常情不符，要係卸責之詞，尚
      難採信，其犯行堪以認定，自應依法論科。
二、按貪污治罪條例於八十五年十月二十三日經修正公布，並自同年月二十五日生效
    施行，修正後各罪法定徒刑部分雖未更動，惟罰金刑部分均已大幅提高，被告丙○○犯罪後，法律已有變更，經比較新舊法結果，仍以舊法即修正前貪污治罪條
    例第四條第一項第一款規定，較有利於被告丙○○，本件自應依修正前舊法有關
    規定論處。經查被告原係擔任後龍加油站副站長，負責與該站站長輪班帶領乙班
    加油人員執行該班作業，並填載其工作時段內之各項油量數據之業務，係依據法
    令從事公務之人員，而中油公司售油所得之油款，係屬公有財物，已如前述，被
    告侵占油款後，將虛偽不實之事項填載於其職務上所掌管之加油站工作日誌（一
    ）及油料收發盤查盈虧統計分析表，並將上述報表送交苗栗營運處供稽核之用，
    核其所為係犯修正前貪污治罪條例第四條第一項第一款侵占公有財物罪、刑法第
    二百十六條、第二百十三條之行使公務員登載不實文書罪，其登載不實之低度行
    為，為行使之高度行為所吸收，不另論罪。次查被告將虛偽不實之事項填載於上
    開報表後，並將該報表送交苗栗營運處供稽核之用，應係犯刑法第二百十六條、
    第二百十三條之行使公務員登載不實文書罪，公訴意旨認被告上開所為，係犯刑
    法第二百十三條之公務員登載不實文書罪，容有未洽，惟無須變更起訴法條，又
    因該行使公務員登載不實文書部分與已起訴之公務員登載不實文書部分，具有高
    度、低度吸收關係，為實質上一罪，自為起訴效力所及，本院得併予審酌；另被
    告於八十二年六月二十三日、八十三年一月十九日、七月二十八日之行為，及如
    附表（四）編號九、十等項為不實登載及侵占部分，雖未據公訴人起訴，惟查被
    告此部份犯行與已起訴之犯行間，有連續犯之裁判上一罪之關係，為起訴效力所
    及，本院自亦得併予審理。被告所為上述侵占公有財物行為與行使公務員登載不
    實文書行為，均時間緊接，所犯又係犯罪構成要件相同之罪名，顯均係基於概括
    犯意為之，均應依連續犯之規定以一罪論。又被告所犯連續侵占公有財物罪與連
    續行使公務員登載不實文書罪二罪間，有目的、手段之關係，為牽連犯，應從一
    重之連續侵占公有財物罪論處。查：四十一年十月十七日司法院大法官會議釋字
    第八號解釋文以政府股份既在百分之五十以上，縱依公司法組織，亦係公營事業
    機關，其依法令從事於該公司職務之人員，自應認為刑法上所稱之公務員。依該
    解釋文同屬股份有限公司，僅因政府股權佔百分之五十以上或未滿，即有刑法上
    公務員與非刑法上公務員之別；且中油公司雖為一公營事業機構，然實係以營利
    為目的，上開解釋對於公務員之解釋實有過寬之處。被告為中油公司之人員，其
    於執行職務過程中侵占公有財物，遽令以貪污治罪條例之重罰加諸其上，難謂非
    情輕而法重，客觀上足以引起一般人之同情；況被告於本院審理期間將其所侵占
    之上開款項：四十萬九千八百四十二元（另暫收及利息五萬零一百五十八元，合
    計四十六萬元）歸還中油公司，有中國石油股份有限公司油品行銷事業部桃竹苗
    營業處所出具之收據影本一紙（本院卷第一七○頁）在卷可稽，縱處以被告最低
    度之刑猶嫌過重，其犯罪情狀顯可憫恕，爰依刑法第五十九條規定酌量減輕其刑
    。原審認被告犯罪事證明確，予以論科，固非無見，惟原判決對於被告侵占之
    油款金額認定有誤；原審併認被告有附表（三）所示、附表（四）編號一、二
    、四、五、六所示之犯行，亦有誤會（詳如後述）。被告上訴意旨仍執前詞否認
    侵占油款，指摘原判決不當，固無理由，惟原判決既有上述可議之處，自屬無可
    維持，應由本院將原判決撤銷改判。爰審酌被告犯罪之動機、目的、手段、所生
    危害、犯罪時間近三年、犯後雖否認部分犯行，惟態度尚稱良好，並已於本院審
    理期間將上開金額歸還中油公司、於本案前並無犯罪前科，有台灣高等法院被告
    全國前案紀錄表在卷可稽等一切情狀，量處如主文所示第二項之刑，以示懲儆。
    另本件被告所犯之罪業經宣告有期徒刑以上之刑，並依修正前貪污治罪條例第十
    六條及刑法第三十七條第二項之規定，宣告褫奪公權五年。再被告侵占之上開油
    款既已全數歸還中油公司，即無再依修正前貪污治罪條例第九條規定諭知應予追
    繳發還中油公司，及如全部或一部無法追繳時，以其財產抵償之之必要。至上開
    工作日誌（一）及分析表，雖為被告犯罪所用之物，惟非被告所有，不得宣告沒
    收，併予明。
三、公訴意旨另以：被告於附表（三）所示時間，在職務上所製作之工作日誌（一）
    為不實登載，並侵吞油款；又於如附表（四）編號一、二、四、五、六所示之工
    作日誌（一）為不實登載並侵占各該金額；另被告於八十一年十月至八十二年六
    月、八十三年七月之上開分析表上，亦有登載不實之行為，認被告此部份亦涉犯
    刑法第二百十六條、第二百十三條、修正前貪污治罪條例第四條第一項第一款之
    罪嫌。按犯罪事實應依證據認定之，無證據不得推定其犯罪事實；又不能證明被
    告犯罪者，應諭知無罪之判決，刑事訴訟法第一百五十四條、第三百零一條第一
    項，分別定有明文。而刑事訴訟法上所謂認定犯罪事實之證據，係指足以認定被
    告確有犯罪行為之積極證據而言，該項證據自須適合於被告犯罪事實之認定，始
    得採為斷罪資料；又認定不利於被告之事實，須依積極證據，苟積極證據不足為
    不利於被告事實之認定時，即應為有利於被告之認定，更不必有何有利之證據；
    如未能發現相當證據，或證據不足以證明，證據是否真實尚欠明顯，均不能以推
    測或擬制之方法，以為裁判基礎。經查：
    (1)被告於附表（三）所示之值班工作日期，均係已於前一日先值下午班（自下午
      二時至晚上九時），再接連於附表三所示日期值上午班（自上午七時至下午二
      時）。以八十二年三月一日及三月二日之工作日誌（一）為例，被告係於八十
      二年三月一日值下午班，再接連於三月二日值上午班，而三月一日之工作日誌
      （一）「加油機累計數字」交(2)班欄內記載三號機之累計數字為「00000
      00」公升，另三月二日工作日誌（一）「加油機累計數字」昨日累計欄則記
      載為「0000000」公升。如三月一日之數據正確，則三月二日之數據虛
      增十公升，反之如三月二日之數據係正確，則三月一日之數據虛減十公升。訊
      據被告供稱：「（提示八十二年三月一日與三月二日工作日誌，這兩天的帳中
      ，相差十公升的油，哪一筆是假的？）我作假帳都是在下午班下班時做的，因
      為下午班我才知道短收多少錢，再利用作假帳的方式來彌平短收的錢。我會在
      工作日誌上記載，比實際發油量較少的數量。第二天轉載時再將實際數量填上
      ，所以三月一日的0000000的資料是假的，三月二日的昨日累計數00
      00000的資料是正確的」等語屬實。證人乙○○、戊○○、己○○於本院
      調查時雖謂應以三月一日之數據為正確，惟證人戊○○、己○○同時又謂如以
      取款及作假帳方便度去衡量，應該是前一天晚上侵吞款項及作假帳比較方便，
      因為中午班時有許多人在辦公室內，比較不方便侵吞款項及作假帳等語（詳見
      本院卷第一六三頁），參以卷附工作日誌應記載事項繁複，被告如要在工作日
      誌（一）上為不實登載並將其間差額公升數所計算出之金額侵占入己，衡情當
      以於三月一日下午班下班時詳細計算並將差額之金額侵占較為從容方便。本院
      因而認被告犯罪之時間如附表（一）所載，公訴人認附表（三）部分，被告亦
      有犯罪行為，尚有誤會。
    (2)如附表（四）編號一、二、四、五、六所示之工作日誌（一）為不實登載並侵
 占各該金額部分，已經證人乙○○、戊○○於本院調查期間再詳細核對，發現
      並無不實登載及侵占各該金額之事，業據證人乙○○、戊○○於本院調查時證
      述明確，並提出補充說明一份在卷可稽（詳見本院卷第九九、一○二、一○三
      頁）。
    (3)被告於八十一年十月至八十二年六月、八十三年七月之上開分析表上登載不實
      部分，查上開月份之分析表在證人乙○○最初於內部調查時即無法找到，亦據
      證人乙○○於本院調查時供明，並提出書函影本一件可稽（詳見本院卷第七五
      頁），雖被告因未見該部分之資料而未爭執，仍既無該分析表附卷可考，即難
      謂上開月份之分析表資料必有不實之處。
    此外，復查無其他積極證據足資證明被告有公訴人所指之此部份犯行，不能證明
    被告犯罪，惟公訴人既認被告此部份犯行與前揭有罪部分間有連續犯之裁判上一
    罪關係，爰不另為無罪之諭知。
據上論結，應依刑事訴訟法第三百六十九條第一項前段、第三百六十四條、第二百九
十九條第一項前段，八十五年十月二十三日修正前貪污治罪條例第二條前段、第四條
第一項第一款、第十六條，刑法第十一條前段、第二條第一項但書、第五十六條、第
二百十六條、第二百十三條、第五十五條、第五十九條、第三十七條第二項，判決如
主文。
本案經檢察官丁○○到庭執行職務。
中      華      民      國      九十     年      十二     月    二十    日
                                    臺灣高等法院臺中分院刑事第四庭
                                          審判長法  官  洪  耀  宗
                                                法  官  劉  登  俊
                                                法  官  江  德  千
右正本證明與原本無異。
如不服本判決應於收受送達後十日內向本院提出上訴書狀，其未敘述上訴之理由者並
得於提起上訴後十日內向本院補提理由書（均須按他造當事人之人數附繕本）。
                                                書記官  吳  麗  琴
中      華      民      國      九十     年      十二     月    二十一  日
附表（一）：
一、八十一年十二月三十一日。
二、八十二年三月一日、同年五月七日、十三日、二十五日、同年六月四日、十日、
    十四日、十八日、二十三日、二十九日、同年七月一日、三日、五日、十一日、
    十七日、二十一日、二十七日、二十九日、同年八月六日、十二日、十六日、二
    十二日、二十六日、二十八日、同年九月一日、三日、七日、九日、十三日、二
    十四日、二十八日、同年十月四日、六日、十日、十六日、二十日、二十二日、
    二十六日、同年十一月十一日、十三日、十九日、二十三日、二十五日、二十九
    日、同年十二月十一日、十五日、十七日、二十二日、二十四日、二十六日、三
    十日。
三、八十三年一月一日、五日、七日、十一日、十三日、十七日、十九日、二十五日
    、同年二月二日、八日、二十六日、二十八日、同年三月四日、八日、十二日、
    十六日、二十五日、三十一日、同年四月十四日、十六日、二十日、二十四日、
    同年五月四日、六日、十二日、十六日、二十日、二十二日、二十四日、二十六
    日、二十八日、三十日、同年六月三日、九日、十一日、十三日、十五日、十七
    日、十九日、二十二日、二十四日、二十六日、二十八日、三十日、同年七月四
    日、十二日、十四日、十八日、二十日、二十二日、二十四日、二十八日、三十
    日、同年八月一日、三日、五日、七日、九日、十一日、十五日、十七日、十九
    日、二十一日、同年九月十六日、十八日、二十日、二十一日、二十三日、二十
    七日、二十九日、同年十月三日、九日、十一日、十五日、十九日、二十三日、
    二十五日、二十九日、同年十一月八日、十日、十二日、十四日、十六日、十八
    日、二十二日、二十四日、同年十二月二日、四日、十四日、二十日、二十五日
    、二十七日、二十九日、三十一日。
四、八十四年一月十日、同年二月五日、七日、十五日、十九日、二十三日、二十七
    日、同年三月五日、七日、十一日、十三日、十七日、十九日、二十二日、二十
    六日、三十日、同年四月一日、十一日、十五日、十九日、二十一日、二十三日
    、二十七日、二十九日、同年五月三日、五日、九日、十三日、十七日、二十一
    日、二十三日、二十七日、二十九日、同年六月二日、四日、八日、十日、十二
    日、十四日、十六日、十八日、二十日、二十三日、二十五日、二十九日、同年
    七月一日、三日、五日、七日、九日、十三日、十五日、十七日、十九日、二十
    一日、二十五日、二十七日、三十一日、同年八月二日、四日、八日、十日、十
    二日、十四日、十六日、十八日、二十八日、同年九月一日、三日、五日、七日
    、九日、十三日、十五日、十七日、十九日、二十四日、二十六日、二十八日、
    三十日、同年十月四日、六日、八日、十二日、十六日、二十二日、二十四日、
    二十八日。
附表（二）：
一、八十一年：
（一）十二月三十一日，共計三千一百二十四元。
二、八十二年：
（一）三月一日，計一百七十元。
（二）五月七日、十三日、二十五日，共計二千一百五十九元。
（三）六月四日、十日、十四日、十八日、二十三日、二十九日，共計六千五百九十
      六元。
（四）七月一日、三日、五日、十一日、十七日、二十一日、二十七日、二十九日，
      共計五千九百三十元。
（五）八月同年八月六日、十二日、十六日、二十二日、二十六日、二十八日，共計
      七千零八十九元。
（六）九月一日、三日、七日、九日、十三日、二十四日、二十八日，共計七千九百
      七十三元。
（七）十月四日、六日、十日、十六日、二十日、二十二日、二十六日，共計六千九
      百九十五元。
（八）十一月十一日、十三日、十九日、二十三日、二十五日、二十九日，共計五千
      六百五十六元。
（九）十二月十一日、十五日、十七日、二十二日、二十四日、二十六日、三十日，
      共計五千四百三十元。
三、八十三年：
（一）一月一日、五日、七日、十一日、十三日、十七日、十九日、二十五日，共計
      五千五百零五元。
（二）二月二日、八日、二十六日、二十八日，共計三千三百五十六元。
（三）三月四日、八日、十二日、十六日、二十五日、三十一日，共計四千一百五十
      元。
（四）四月十四日、十六日、二十日、二十四日，共計四千二百一十二元。
（五）五月四日、六日、十二日、十六日、二十日、二十二日、二十四日、二十六日
      、二十八日、三十日，共計一萬三千二百六十四元。
（六）同年六月三日、九日、十一日、十三日、十五日、十七日、十九日、二十二日
      、二十四日、二十六日、二十八日、三十日，共計二萬六千六百二十一元。
（七）同年七月四日、十二日、十四日、十八日、二十日、二十二日、二十四日、二
      十八日、三十日，共計二萬零九十九元。
（八）同年八月一日、三日、五日、七日、九日、十一日、十五日、十七日、十九日
      、二十一日，共計三萬五千四百三十八元。
（九）同年九月同十六日、十八日、二十日、二十一日、二十三日、二十七日、二十
      九日，共計一萬五千零三十二元。
（十）同年十月三日、九日、十一日、十五日、十九日、二十三日、二十五日、二十
      九日，共計一萬二千七百元
（十一）十一月八日、十日、十二日、十四日、十六日、十八日、二十二日、二十四
        日，共計一萬四千零八十七元。
（十二）十二月二日、四日、十四日、二十日、二十五日、二十七日、二十九日、三
        十一日，共計八千零九十二元。
四、八十四年：
（一）一月十日，共計七百七十五元。
（二）二月五日、七日、十五日、十九日、二十三日、二十七日，共計五千九百八十
      四元。
（三）三月五日、七日、十一日、十三日、十七日、十九日、二十二日、二十六日、
      三月三十日，共計一萬零三百一十七元。
（四）四月一日、十一日、十五日、十九日、二十一日、二十三日、二十七日、二十
      九日，共計一萬二千七百三十四元。
（五）五月三日、五日、九日、十三日、十七日、二十一日、二十三日、二十七日、
      二十九日，共計一萬二千四百三十元。
（六）六月二日、四日、八日、十日、十二日、十四日、十六日、十八日、二十日、
      二十三日、二十五日、二十九日，共計二萬八千三百六十四元。
（七）七月一日、三日、五日、七日、九日、十三日、十五日、十七日、十九日、二
      十一日、二十五日、二十七日、三十一日，共計三萬五千二百五十二元。
（八）八月二日、四日、八日、十日、十二日、十四日、十六日、十八日、二十八日
      ，共計一萬九千八百四十九元。
（九）九月一日、三日、五日、七日、九日、十三日、十五日、十七日、十九日、二
      十四日、二十六日、二十八日、三十日，共計四萬二千八百二十三元。
（十）十月四日、六日、八日、十二日、十六日、二十二日、二十四日、二十八日，
      共計二萬七千六百三十六元。
附表（三）：
一、八十一年十月十八日。
二、八十二年三月二日、同年五月八日、十四日、二十六日、同年六月五日、十一日
    、十五日、十九日、二十四日、三十日、同年七月二日、四日、六日、十二日、
    十八日、二十二日、二十八日、三十日、同年八月七日、十三日、十七日、二十
    三日、二十七日、二十九日、同年九月二日、四日、八日、十日、十四日、二十
    九日、同年十一月十四日、二十日。
三、八十三年一月六日、同年六月二十日、二十三日、同年七月十日、二十九日、同
    年八月二十九日、同年九月二十五日、同年十一月一日、十九日。
四、八十四年十月七日
附表（四）
一、八十一年十月十八日工作日誌（一）高級汽油不實公升數（八二四），侵占金額
    三○六元，應更正為無不實且未侵占。
二、八十二年十二月二十四日工作日誌（一）九二無鉛汽油不實公升數（一○五二）
    ，侵占金額一五六○元，應更正為無不實且未侵占。
三、八十三年一月二十五日工作日誌（一）九五無鉛汽油不實公升數（二七六九，原
    清查時誤載為二七二九），侵占金額為一六一○元，侵占金額應更正為九六六元
    。
四、八十三年七月十二日工作日誌（一）高級汽油不實公升數（一七四六），侵占金
    額為三一二元，應更正為無不實且未侵占。
五、八十三年八月十七日工作日誌（一）九二無鉛汽油不實公升數（二○四六），侵
    占金額為一九五○元，應更正為無不實且未侵占。
六、八十三年十一月一日工作日誌（一）九二無鉛汽油不實公升數（一四○二），侵
    占金額為一○六五元，應更正為無不實且未侵占。
七、八十四年十月六日金額計算有誤，原為一八○元，應更正為一六九元（補充說明
    記載為十月七日有誤）。
八、八十三年一月十七日工作日誌（一）九二無鉛汽油不實公升數（一一七五），侵
    占金額為一一七八元，其實際公升數為（一二五五），原清查時誤載為（一二五
    三），侵占金額應更正為一二○八元。
九、八十三年六月十九日工作日誌（一）高級汽油累計數字不實公升數（00000
    00），侵占金額為一○九元，此筆金額為原清查時所漏列（補充說明記載為六
    月二十日有誤）
十、八十三年六月二十二日工作日誌（一）高級柴油累計數字不實公升數（0000
    000），侵占金額為五五五○元，此筆金額為原清查時所漏列（補充說明記載
    為六月二十三日有誤）
十一、八十三年七月十八日工作日誌（一）九二無鉛汽油不實公升數（一四九七），
      侵占金額為四八一八元，實際不實公升數為（一八九七），侵占金額應更正為
      五八四○元
十二、八十三年一月十九日工作日誌（一）九二無鉛汽油不實公升數（九三八），侵
      占金額為四六八元，其實際公升數為（九六八），原清查時誤載為（九六九）
      ，侵占金額應更正為四五三元
【附錄論罪科刑法條】
修正前貪污治罪條例第四條第一項第一款：
有左列行為之一者，處無期徒刑或十年以上有期徒刑，得併科新臺幣三百萬元以下罰
金：
一、竊取或侵占公用或公有器材、財物者。
刑法第二百十六條
行使第二百十條至第二百十五條之文書者，依偽造、變造文書或登載不實事項或使登
載不實事項之規定處斷。
刑法第二百十三條
公務員明知為不實之事項，而登載於職務上所掌之公文書，足以損害於公眾或他人者
，處一年以上七年以下有期徒刑。
                                                                        Ｉ


司法院資訊處製作；財團法人民間司法改革基金會備份。
